臺灣臺中地方法院刑事判決　　　　　　 100年度訴字第2275號
公　訴　人　臺灣臺中地方法院檢察署檢察官
被　　　告　林宗志
被　　　告　王秀霞
上二人共同
選任辯護人　蔡志忠律師
上列被告因違反臺灣地區與大陸地區人民關係條例等案件，經檢
察官提起公訴（99年度偵字第26322號），本院判決如下：
    主    文
林宗志、王秀霞均無罪。
    理    由
一、公訴意旨略以：被告林宗志為臺灣地區人民，被告王秀霞為
    大陸地區女子，被告林宗志、王秀霞二人均明知彼此並無結
    婚之真意，為使被告王秀霞非法進入臺灣地區工作，被告林
    宗志、王秀霞共同基於行使使公務員登載不實文書之概括犯
    意聯絡，被告林宗志基於使大陸地區人民非法進入臺灣地區
    之犯意，於民國（下同）95年8月8日前往大陸地區與被告王
    秀霞在福建省福建市公證處辦理假結婚登記手續，被告林宗
    志取得大陸福建省福建市公證處所製作之結婚公證書後返回
    臺灣，於95年9月6日持該結婚公證書向財團法人海峽交流基
    金會（下稱海基會）申請文書驗證獲准，再至內政部入出境
    管理局（現改制為入出國及移民署，下以舊制稱），申請被
    告王秀霞入境，經該局承辦人員實質審查後，予以入境許可
    並製發中華民國臺灣地區入出境許可證，俾利被告王秀霞持
    以進入臺灣地區。被告王秀霞於96年5月28日用不知情之公
    務員所核發形式合法之不實文書掩飾實質非法之方式，非法
    入境臺灣地區。被告林宗志、王秀霞並於96年7月19日持該
    結婚公證書及財團法人海峽交流基金會出具之驗證證明等文
    件，至臺中縣大里市（現改制為臺中市大里區，下從舊制）
    戶政事務所，填具結婚登記申請書，申請辦理結婚之戶籍登
    記，致使該戶政事務所不知情之承辦公務人員，將此不實之
    結婚事項，登載於職務上所掌之公文書，並據以核發被告林
    宗志、王秀霞結婚之戶籍謄本，足生損害於臺中縣大里市戶
    政事務所及入出境管理局對於戶政資料管理及入出境管理之
    正確性。嗣因被告王秀霞於99年5月3日14時許經警在新竹縣
    竹北市○○路202號「竹北庭園KTV」106號包廂內陪酒而循
    線查獲，因認被告林宗志、王秀霞二人涉犯刑法第216條、
    第214條之行使使公務員為不實登載之公文書罪嫌，被告林
    宗志另涉犯臺灣地區與大陸地區人民關係條例第79條第2項
    之意圖營利而違反不得使大陸地區人民非法進入臺灣地區罪
    嫌云云。
二、按犯罪事實應依證據認定之，無證據不得認定其犯罪事實；
    不能證明被告犯罪者，應諭知無罪之判決，刑事訴訟法第15
    4條第2項、第301條第1項分別定有明文。又按刑事訴訟法第
    161條第1項規定檢察官就被告犯罪事實，應負舉證責任，並
    指出證明之方法。對於其所訴之被告犯罪事實，應負提出證
    據及說服之實質舉證責任，倘所提出之證據，不足為被告有
    罪之積極證明，或其闡明之證明方法，無從說服法官以形成
    被告有罪之心證，基於無罪推定之原則，自應為被告無罪判
    決之諭知。而所謂認定犯罪事實之證據，係指足以認定被告
    確有犯罪行為之積極證據而言，如未發現相當證據，或證據
    不足以證明，自不能以推測或擬制之方法，以為裁判基礎（
    最高法院40年臺上字第86號判例要旨參照）。另認定犯罪事
    實所憑之證據，雖不以直接證據為限，間接證據亦包括在內
    ；然而無論直接或間接證據，其為訴訟上之證明，須於通常
    一般之人均不致有所懷疑，而得確信其為真實之程度者，始
    得據為有罪之認定，倘其證明尚未達到此一程度，而有合理
    之懷疑存在時，事實審法院復已就其心證上理由予以闡述，
    敘明其如何無從為有罪之確信，因而為無罪之判決，尚不得
    任意指為違法（最高法院76年臺上字第4986號判例要旨參照
    ）。
三、有關於證據能力部分：
（一）本院卷附之95年8月間及97、98年間被告林宗志、王秀霞
      共同出遊照片14張（附於本院卷第180至186頁），均係屬
      機械性紀錄特徵，也就是認識對象的是照相鏡頭，透過鏡
      頭形成的畫面映寫入膠卷（富士牌200型之膠卷底片附於
      本院卷內證物袋內），然後還原於照相紙上，故照相及攝
      影中不含有人的供述要素，再現實情形與作為傳達結果的
      照相，在內容上的一致性是透過機械的正確性來加以保障
      的，在照相中並不存在人對現實情形的知覺、記憶，在表
      現時經常可能發生的錯誤（如知覺的不準確、記憶隨時間
      推移而發生的變化、遺忘），故照相當然是非供述證據，
      並無傳聞法則之適用，惟上開照片既係透過相機拍攝後所
      得，且與本案犯罪事實具有關聯性，經查無不得作為證據
      之事由，依法自得作為證據，而有證據能力（最高法院97
      年度臺上字第3854號判決意旨參見）。
（二）按刑事訴訟法第159條之5第2項所定：「當事人、代理人
      或辯護人於法院調查證據時，知有第159條第1項不得為證
      據之情形，而未於言詞辯論終結前聲明異議者，視為有前
      項之同意。」乃係基於證據資料愈豐富，愈有助於真實發
      現之理念，酌採當事人進行主義之證據處分權原則，並強
      化言詞辯論主義，透過當事人等到庭所為之法庭活動，在
      使訴訟程序順暢進行之要求下，承認傳聞證據於一定條件
      內，得具證據適格。此種「擬制同意」，因與同條第一項
      之明示同意有別，實務上常見當事人等係以「無異議」或
      「沒有意見」表示之，斯時倘該證據資料之性質，已經辯
      護人閱卷而知悉，或自起訴書、原審判決書之記載而了解
      ，或偵、審中經檢察官、審判長、受命法官、受託法官告
      知，或被告逕為認罪答辯或有類似之作為、情況，即可認
      該相關人員於調查證據之時，知情而合於擬制同意之要件
      （最高法院96年度臺上字第4174號判決意旨參見）。經查
      ，本件除上述部分外，其餘卷內所引用之供述證據【含言
      詞及書面陳述】，其性質屬於被告以外之人於審判外的陳
      述，而為傳聞證據，且查無符合刑事訴訟法第159條之1至
      之4等前4條之情形者，原雖無證據能力，然此部分供述證
      據【含言詞及書面陳述】內容，業經本院審理時予以提示
      並告以要旨，且經檢察官、被告林宗志、王秀霞及共同選
      任辯護人表示意見。當事人及辯護人已知上述供述證據乃
      屬傳聞證據，且被告林宗志、王秀霞及共同選任辯護人於
      本院審判期日中均未對此部分之證據表示意見，且迄至言
      詞辯論終結前亦未聲明異議，本院審酌上開證據資料製作
      時之情況，並無違法、不當取供之情形存在及證明力明顯
      過低之瑕疵，亦認為以之作為證據應屬適當，揆諸前開規
      定，爰依刑事訴訟法第159條之5規定，認為以之作為本案
      之證據亦屬適當，自均有證據能力。
四、公訴人認被告林宗志、王秀霞共同涉犯刑法第216條、第214
    條之行使使公務員登載不實文書罪嫌及被告林宗志違反臺灣
    地區與大陸地區人民關係條例第79條第1項之使大陸地區人
    民非法進入臺灣地區罪嫌，無非係以：(1)被告王秀霞於新竹
    縣竹北市○○路202號「竹北庭園KTV」106號包廂內陪酒為
    警查獲；(2)調閱被告林宗志持用行動電話門號0000-000000
    、被告王秀霞持用行動電話門號0000-000000之雙向通聯紀
    錄觀之，被告林宗志之通話基地台位置分別出現在臺北、臺
    中、南投、高雄等地，被告王秀霞之通話基地台位置大都出
    現在新竹縣地區；(3)被告王秀霞於警詢時答稱忘記被告林宗
    志之年齡，足徵被告林宗志、王秀霞二人並未有共同生活之
    事實，二人並無結婚之真意，為其主要論據。
五、訊據被告林宗志、王秀霞均否認於95年8月8日在大陸地區福
    建省福州市公證處辦理結婚登記手續時非有結婚真意；被告
    林宗志辯稱：伊和王秀霞結婚是真正的，伊不是為了讓王秀
    霞來臺灣工作才跟她辦理結婚登記，伊和王秀霞本來有居住
    在臺北市○○區○○路92號4樓共同生活，但伊在市場賣蔥
    抓餅的生意變不好，王秀霞才吵著要去外面工作，王秀霞去
    新竹縣做陪酒的工作伊並不知情，伊於偵訊陳述說知道王秀
    霞在坐檯陪酒是因為害怕王秀霞被遣返才如此陳述，伊之前
    有過兩段婚姻，與前妻所生子女均已成年，沒有和伊同住等
    語；被告王秀霞辯稱：伊和林宗志結婚是真正的，伊過來臺
    灣後本來跟林宗志一起賣蔥抓餅，後來因為生意不好，伊有
    跟林宗志說要出去找工作，林宗志不同意，伊就去新竹找朋
    友，伊朋友問伊說要不要去從事陪酒坐檯的工作，99年5月3
    日是伊第一次去陪酒坐檯就被警察抓到，伊在大陸地區有結
    過一次婚，所生兩個女兒均未成年，是跟伊母親在福建省生
    活，伊如果有回大陸就會拿一些生活費回去，沒有固定寄錢
    回去，因為伊在臺灣也沒有很多錢等語。經查：
（一）被告林宗志與王秀霞於95年8月8日先在大陸地區福建省福
      州市登記結婚，取得結婚公證書後於95年9月6日持向海基
      會申請文書驗證獲准，再至內政部入出境管理局申請取得
      被告王秀霞之入出境許可證，被告王秀霞於96年5月28日
      入境臺灣地區，被告林宗志、王秀霞於96年7月19日持結
      婚公證書及海基會出具之驗證證明等文件，至臺中縣大里
      市戶政事務所辦理結婚登記，使戶政事務所人員將二人結
      婚事項登載於職務上所掌公文書，並核發戶籍謄本等事實
      ，有臺中縣大里市戶政事務所99年10月22日中縣里戶字第
      0990005272號函所附之結婚登記申請書、財團法人海峽交
      流基金會證明、中華人民共和國福建省福州市公證處公證
      書、結婚公證書、中華民國臺灣地區入出境許可證在卷可
      稽（見臺灣新竹地方法院檢察署99年度偵字第7840號卷
      第9至15頁），堪以認定。
（二）依證人即被告王秀霞之胞姐王秀洪於本院審理時結證：「
      （辯護人問：王秀霞是如何認識林宗志？結婚過程為何？
      ）我先生認識林宗志，林宗志說他想要娶老婆，我說我有
      個妹妹離婚，所以我就問林宗志要不要認識，我有給我妹
      妹相片給他，林宗志說OK要認識，我就把我妹妹的電話給
      他，後來就他們二人去聯絡。（辯護人問：他們二人結婚
      的時候，在大陸有無宴客？）在大陸的時候，只有請我家
      裡的兄弟姊妹，大約請了兩桌。沒有請外面的人。（辯護
      人問：在臺灣有無宴客？）沒有。（辯護人問：你有無去
      過林宗志、王秀霞臺中市大里區的家中？）有去過。（辯
      護人問：你有無見過林宗志的母親林魏璧娥？）有見過，
      是親家母。（辯護人問：他們二人結婚後，在臺灣做何工
      作？）我妹妹與我妹夫在一起賣蔥抓餅。（辯護人問：為
      何後來你妹妹在99年5月3日的那段時間都會在新竹？）我
      不知道。（辯護人問：你妹妹與林宗志是否是真的結婚？
      或是假結婚？）是真的結婚。（檢察官問：結婚到臺灣多
      久了？）大約8、9年。（檢察官問：你先生與你的工作為
      何？）我先生是賣珍珠奶茶，我後來跟他一起賣。（檢察
      官問：你先生是如何認識林宗志？）我聽我先生說是在市
      場賣東西認識的。（檢察官問：你是否是他們二人的媒人
      ？）可以這樣說。（檢察官問：你妹妹在大陸結婚的時候
      ，你身為媒人，你有無跟他們一起回去大陸？）那時候我
      在工作沒有空，是林宗志自己聯絡，自己過去大陸。（檢
      察官問：你妹妹結婚是大事，你為何沒有回去大陸？）當
      時我的工作證兩年時間還沒有到，所以不能申請出境。我
      很想要過去，但是沒有辦法陪他去。（檢察官問：林宗志
      在臺灣是何人陪他到大陸去結婚？）是林宗志自己過去大
      陸，林宗志有跟王秀霞以電話講好，林宗志自己去大陸的
      ，沒有人陪他過去。（檢察官問：林宗志是如何到大陸找
      到你妹妹結婚？）是他們二人電話說好，林宗志下飛機之
      後，我妹妹就去機場接他。（檢察官問：有無人陪同林宗
      志過去大陸？）沒有人陪同林宗志過去大陸。（檢察官問
      ：你妹妹結婚收了林宗志多少聘金？）聘金大約新臺幣六
      萬元，買王秀霞的機票。因為我妹妹與妹夫都離過婚，是
      要來臺灣二人一起賺錢困苦生活。是我介紹我妹妹給林宗
      志認識的，我自己在臺灣不會亂講，我講的我妹妹也比較
      聽的進去。（檢察官問：你妹妹到臺灣來除了你之外，還
      有無其他親人？）沒有。（檢察官問：你妹妹嫁到臺灣來
      ，他們在臺灣宴客，你有無到場？）我妹夫有跟我說他已
      經結婚過，所以不要請客，不好意思。（檢察官問：你妹
      妹到台中大里家中的時候，你有無過去？）我妹妹到臺灣
      來時，我陪林宗志一起到機場接他一起到臺中大里家。（
      檢察官問：他們現在台北住的地方，你有無去過？）有去
      過，我有去台北看我妹妹。（檢察官問：你是否知道你妹
      妹確實在臺灣做何工作？）我知道，他們夫妻一起在賣蔥
      抓餅，我還有到他們的攤位一起幫忙。（檢察官問：你說
      他們二人都在一起賣蔥抓餅，王秀霞在99年5月為何會到
      新竹卡拉OK店上班？）我也不知道。王秀霞沒有跟我說。
      （審判長問：你嫁來臺灣幾年？）大約8年多。（審判長
      問：你與林秋宗有無生小孩？）沒有。（審判長問：你妹
      妹嫁來臺灣只有你一個親人，可否拿出你與你妹妹與妹夫
      在臺灣一起出去玩的照片？）我今天沒有帶來，但是有一
      起照過相片，有很多張，相片放在家中。（審判長問是何
      時拍照的？）王秀霞剛來臺灣的時候拍照的，很多年前了
      ，現在照片在家中。（審判長問：你妹妹在臺灣有無經常
      跟你聯絡？你的電話幾號？）姊妹有常聯絡，我的電話是
      0000-000000號。……（審判長問：你剛才說你妹妹會與
      林宗志結婚，是否是你與林秋宗介紹的？）是。（審判長
      問：你與林秋宗結婚之後，你回去大陸幾次？）好幾次。
      （審判長問：其中林秋宗有無跟你一起回去過？）沒有。
      因為他沒有空，他現在在做保全的工作，沒有空去。」等
      語（見本院卷100年11月8日審判筆錄）。
（三）又依證人即被告林宗志之友人亦為被告王秀霞之姐夫林秋
      宗於本院審理時結證：「（辯護人問：你與林宗志是何關
      係？）朋友，我們是做生意時認識的。（辯護人問：你為
      何會介紹王秀霞給林宗志認識？）林宗志是我的朋友，我
      們在夜市做生意的時候，有談過他與他太太離婚，所以我
      才會介紹我的小姨子王秀霞給他認識。（辯護人問：你有
      無跟你太太說過這件事情？）有。（辯護人問：來臺灣以
      後，你是否知道他們二人從事什麼工作？）他們是在台北
      賣蔥抓餅。（辯護人問：你太太有無時常上台北找王秀霞
      他們夫妻？）有。（辯護人問：他們二人是真的結婚或是
      假的結婚？）是真結婚。（檢察官問：臺灣人娶老婆要給
      聘金，林宗志娶老婆給了多少聘金？）我不清楚，我只是
      介紹他們認識而已。（檢察官問：林宗志是如何去大陸結
      婚的？）是他們二人自己聯絡，然後林宗志自己過去大陸
      結婚的，我只是介紹，是由他們二人保持聯絡交往的。（
      檢察官問：你介紹他們二人認識之後，到林宗志去大陸結
      婚，大約多久的時間？）大約一年的時間，我是大約94年
      、95年之間介紹的，那時候也是在做生意，他們於95年結
      婚。（檢察官問：這一年時間，林宗志有無自己去大陸找
      王秀霞玩？）沒有，我只有拿王秀霞的照片給他看，他們
      只有交往而已，沒有過去大陸過。（檢察官問：王秀霞於
      大陸的丈人有無同意？）有同意。（檢察官問：大陸那邊
      有無請客？）在大陸有無請客我不知道，但是在臺灣沒有
      請客。（審判長問：王秀霞來臺灣之後，你有無跟他們一
      起出去玩過？）我沒有，但是我太太有。（審判長問：你
      有無跟他們二人照過相片？）沒有。（審判長問：你太太
      跟他們二人出去玩之後，有無拿與他們二人的照片給你看
      過？）我不了解，印象中好像沒有。（審判長問：你與林
      宗志認識多久？）大約9年、10年，是在新營的夜市認識
      的，我們兩個都有排攤位。」等語（見本院卷100年11月8
      日審判筆錄）。互核證人王秀洪與林秋宗二人之證詞情節
      大致相符，均指明被告林宗志、王秀霞二人係透過其二人
      之介紹認識交往而結婚，雖證人林秋宗對於被告林宗志、
      王秀霞二人在大陸地區辦理結婚是否收取聘金及宴客等細
      節未如證人王秀洪證述明確，此或因證人林秋宗非如王秀
      霞與王秀洪為姐妹關係，對於結婚過程中之情節探究較為
      仔細，或因證人之記憶因時日遷移而較為模糊，實乃人之
      常情，且為記憶之特性使然，尚難僅憑證人王秀洪、林秋
      宗之證述稍有出入，即認其等之證詞不可採信。
（四）再依證人即被告林宗志之母親林魏璧娥於本院審理時到庭
      結證：「（辯護人問：林宗志與王秀霞結婚的事情你是否
      知情？）我知道。（辯護人問：他們二人認識結婚的經過
      是否知道？）我是知道，知道他們當初彼此喜歡，就說要
      結婚。（辯護人問：他們二人結婚回來臺灣之後，有無請
      客或是回去家中？）有回到家中，有請客但沒有請很多人
      。（辯護人問：過年過節，他們二人有無回家過年？）有
      。（辯護人問：他們二人都在哪裡工作？）大部分都在台
      北工作，他們在菜市場工作，我沒有管那麼多。（辯護人
      問：你是否知道他們有無住在一起？）有住在一起。（檢
      察官問：你兒子在與王秀霞結婚之前有無結婚過？）有。
      之前那個離婚了。（檢察官問：林宗志與前任妻子有無生
      小孩？）有，但是小孩沒有跟我住在一起。（檢察官問：
      現在何人跟你同住？）我的小兒子。（檢察官問：林宗志
      與王秀霞結婚是在哪裡請客？）在大里請客，是在家裡請
      客的，不是在餐廳請客。（檢察官問：你是否知道你的媳
      婦王秀霞是何人介紹的？）應該有媒人介紹，但是我不知
      道是誰。是有人介紹的。（檢察官問：你剛才說你知道他
      們二人在台北有住在一起，你是如何知道的？）他們有時
      候兩人一起回來臺中。他們應該是有住在一起，平常也有
      以電話聯絡。（檢察官問：王秀霞有無跟你說她在臺灣有
      無其他的親戚？）我沒有向她問過這個事情。（檢察官問
      ：他們二人有無給你生活費？）加減有。……（審判長問
      ：大陸的親家有無來過臺灣？）沒有來過。（審判長問：
      林宗志與王秀霞結婚的時候，有請客為何沒有照相？）簡
      單請客而已，所以沒有照相。」等語（見本院卷100年11
      月8日審判筆錄）。按婚姻應以雙方當事人婚姻意思之一
      致為根本成立要件，此為婚姻成立之實質要件，而所謂「
      婚姻意思」區分有實質意思與形式意思，前者係指形成夫
      妻關係之真實意思，亦即在社會觀念上，形成婚姻共同生
      活關係之目的意思；後者則強調因履行法定婚姻方式而成
      立，即履行婚姻方式之意思。依證人林魏碧娥所述就被告
      林宗志、王秀霞二人結婚後回到大里地區家中是否公開宴
      客之細節雖未能明確，惟其對於被告林宗志、王秀霞二人
      結婚乙事表示知情，且被告林宗志、王秀霞二人結婚後曾
      經偕同回家過年過節，益證被告林宗志、王秀霞二人有共
      同經營婚姻生活之事實，因此無法以被告林宗志、王秀霞
      二人在台灣地區之結婚方式是否符合法定之公開儀式而論
      定被告林宗志、王秀霞二人結婚當時未具有結婚真意。
（五）另依被告林宗志、王秀霞提出之95年8月間及97、98年間
      被告林宗志、王秀霞共同出遊照片14張（附於本院卷第
      180至186頁），其中3張係被告林宗志於95年8月8日至大
      陸地區與被告王秀霞結婚時共同出遊所照，旅遊地點是福
      建省福清市石竹山，其他11張是被告王秀霞96年5月入境
      臺灣後與被告林宗志、證人王秀洪共同出遊所照，旅遊地
      點是臺中市豐樂公園。經本院審理時當庭勘驗上開照片及
      底片，勘驗結果為：「膠捲底片2捲為富士200的膠捲、於
      福清市石竹山所照的三張照片相紙背面係寫柯達簡體字、
      其餘於臺中市豐樂公園所照的照片相紙背面係寫柯達皇家
      。」（見本院卷100年11月22日審判筆錄），依上開勘驗
      結果可知於95年8月在福建省福清市石竹山所拍攝之3張照
      片係於大陸地區所沖印，且14張照片色彩均非鮮豔稍有泛
      黃痕跡，被告林宗志、王秀霞二人於照片中之樣貌亦比現
      今在庭之感覺年輕青澀，足見14張照片之拍攝日期各為95
      年8月間及97、98年間無疑。又被告林宗志、王秀霞二人
      於照片中亦有摟肩扶腰等較為親膩之動作，且偕同王秀霞
      在臺唯一親人王秀洪共同出遊，依照片中之人物情景足推
      被告林宗志、王秀霞二人當年結婚係有感情基礎。至於公
      訴人主張被告王秀霞於警詢時忘稱被告林宗志之年齡而認
      定被告林宗志、王秀霞二人係假結婚乙節，衡酌被告王秀
      霞雖於警詢時供稱：「（警問：妳丈夫林宗志的年籍資料
      為何？聯絡電話為何？）我老公年齡及身分證我忘記了，
      聯絡電話0000-000000、00-00000000。」等語（見臺灣新
      竹地方法院檢察署99年度偵字第6568號卷第7頁），被告
      王秀霞或因遭警察臨檢後一時緊張無法立即答覆被告林宗
      志之年齡，惟於第一時間可以說出被告林宗志之聯絡電話
      ，且經調閱被告王秀霞當時持用手機門號0000-000000自
      99年5月1日至99年5月3日通聯明細（見臺灣新竹地方法院
      檢察署99年度偵字第6568號卷第61至65頁），被告王秀霞
      於99年5月3日14時許為警查獲後，於同日15時13分30秒即
      撥打被告林宗志持用之手機門號0000-000000，通話時間
      為60秒，若被告王秀霞入境臺灣後與被告林宗志已互無往
      來，應無法於事發後短時間內通知聯絡到被告林宗志，被
      告林宗志、王秀霞間自非一般假結婚之夫妻毫無感情基礎
      或互不往來情形可以比擬，足認被告林宗志、王秀霞二人
      在95年8月8日結婚之時係有共同經營婚姻生活之真意。
（六）又公訴人以被告王秀霞於新竹縣竹北市○○路202號「竹
      北庭園KTV」包廂內陪酒為警查獲及以被告王秀霞為警查
      獲前幾日持用手機之通話基地台位置大都出現在新竹縣地
      區，而認定被告林宗志、王秀霞二人並未有結婚真意及共
      同生活之事實乙節，復查被告林宗志於本院審理時供稱：
      「（審判長問：為何後來沒有住在一起？）因為我那時候
      賺不到什麼錢，夫妻常常吵架，王秀霞一直吵著說要去工
      作，我也不贊成王秀霞去外面工作，後來王秀霞沒有告訴
      我說就離開家自己跑去新竹了，我一直打電話給她她也不
      接。（審判長問：你們結婚之後，你有無匯錢過去王秀霞
      福建的老家？）沒有。」等語（見本院卷第174頁正面）
      、被告王秀霞於本院審理時供稱：「（審判長問：為何後
      來沒有住在一起？）我去新竹以後才沒有住在一起，是因
      為我們夫妻吵架，林宗志那時候做生意一直沒有賺到錢，
      我朋友在新竹就叫我去新竹找他介紹我工作。（審判長問
      ：你們結婚之後，林宗志有無匯錢過去你福建的老家？）
      沒有。（審判長問：你來臺灣之後，有無自己匯錢回去福
      建老家？）沒有，林宗志也沒有給我錢讓我匯款回老家。
      （審判長問：是不是因為林宗志沒有賺錢給你，所以要去
      外面工作？）是。（審判長問：在大陸有幾個小孩？）我
      生了兩個女兒，現在她們跟我的母親住一起，我如果有回
      大陸的話，我會拿一點錢給她們。（審判長問：是否來臺
      灣也有經濟上的壓力？）如果我有賺一點錢就拿一點錢回
      去。」等語（見本院卷第174頁背面）。按婚姻之登記及
      手續之辦理為法律規範下之人為體制，與男歡女愛之愛情
      係出於個人精神意志與生理衝動有所相異，個人以其自由
      意志，為往後與配偶共同生活之意思而為結婚手續之辦理
      ，縱非單純出於愛情，而亦包含經濟或其他目的之考量，
      亦非得直接評價為無結婚之真意。本件被告王秀霞經由其
      胞姐王秀洪、姐夫林秋宗之共同介紹與被告林宗志相識後
      決定嫁來台灣地區，或許主觀上有尋找經濟上倚靠之動機
      ，嗣後發現被告林宗志經濟狀況非如其想像，因而致被告
      王秀霞於日後萌生離家自力更生之念頭，惟此與一般無共
      同結合組成家庭之結婚真意，僅係以「婚姻」為手段，為
      謀取婚姻外其他特定目的之虛偽婚姻（所謂假結婚）尚有
      不同。縱然被告王秀霞其後因經濟壓力等因素，離開其與
      被告林宗志之共同住所至外地從事坐檯陪酒之工作，亦不
      能以此反推被告林宗志、王秀霞二人在95年8月8日結婚之
      初未有共同經營婚姻生活之真意。
六、復按，臺灣地區與大陸地區人民結婚或兩願離婚之方式及其
    他要件，依行為地之規定，臺灣地區與大陸地區人民關係條
    例第52條第1項定有明文。查被告林宗志為臺灣地區人民、
    被告王秀霞為大陸地區人民，渠等於95年8月8日在大陸地區
    福建省福州市登記結婚乙節已如前述，準此，渠等既係在大
    陸地區結婚，關於結婚之要件自應適用大陸地區法律，是依
    中華人民共和國民法通則第55條規定：「民事法律行為應當
    具備下列條件：一、行為人具有相應的民事行為能力；二、
    意思表示真實；三、不違反法律或者社會公共利益」；同法
    第58條第1項第4款、第7款亦規定：「以惡意串通，損害國
    家、集體或者第三人利益的，以合法形式掩飾非法目的的民
    事行為無效之明文」。則被告林宗志、王秀霞二人均為成年
    人，有相應之民事行為能力，嗣後被告王秀霞因被告林宗志
    之經濟狀況未如其意，而離開被告林宗志之住處出外謀生，
    但夫妻同居與否非結婚之成立要件，此端賴渠等感情狀態而
    定，現今社會夫妻婚後因故分隔兩地者在所多有，尚難以此
    反推被告二人無結婚真意；況被告林宗志、王秀霞皆為二度
    婚姻，各自擁有於前婚姻關係所生子女，被告林宗志之子女
    均已成年及被告王秀霞之子女在大陸地區，而未與其等二人
    同住，是被告林宗志、王秀霞經營婚姻生活之模式，自依被
    告二人各取所需之結婚動機，而與一般婚姻生活有所差異，
    當無因此即認有「惡意串通」、「以合法形式掩飾非法目的
    」情形。況且，現今社會異國婚姻已成普遍，並為吾國人民
    所接受，且政府機關及社福團體更用心協助彼等融入臺灣社
    會文化，不論係大陸地區人民，抑或其他國籍配偶，大凡具
    有我國人民親屬關係之人都應受到保護，不得僅因渠等希冀
    擁有較高經濟水平之物質生活與我國人民結婚，率認此為「
    假結婚」行為而恣意歧視，尤其當「婚姻」不是單純建築在
    感情之基礎上，而係出於其他利益結合或附加其他物質條件
    時；誠如本件被告王秀霞來臺定居期間，仍有與被告林宗志
    共同出遊及返回婆家過年過節之夫妻情誼，亟難僅此率以推
    斷渠等間無結婚之實質意思。
七、綜上所述，被告王秀霞縱然於99年5月3日在新竹縣竹北市○
    ○路202號「竹北庭園KTV」106號包廂內陪酒為警查獲，且
    於該時期與被告林宗志分居兩地，然查無積極、直接、明確
    之證據足以證明被告林宗志、王秀霞二人於95年8月8日在大
    陸地區福建省福州市登記結婚時未具有結婚真意，其等所據
    以辦理之文件即無偽造之可能，當無行使偽造文書，或使公
    務員登載不實之犯行，亦無非法進入臺灣地區犯行之可言。
    本件公訴人所憑之證據，無論直接或間接證據，均尚未達於
    一般之人均可得確信，而無合理之懷疑存在之程度，本院亦
    查無其他確切證據，足以證明被告林宗志、王秀霞二人確應
    負刑法第216條、第214條之行使使公務員為不實登載之公文
    書罪責及被告林宗志另負臺灣地區與大陸地區人民關係條例
    第79條第2項之意圖營利而違反不得使大陸地區人民非法進
    入臺灣地區罪責，被告林宗志、王秀霞之犯行尚屬不能證明
    ，揆諸首揭法條及判例意旨，自應諭知被告林宗志、王秀霞
    二人為無罪之判決，以免冤抑。
據上論斷，應依刑事訴訟法第301條第1項，判決如主文。
本案經檢察官楊朝嘉到庭執行職務。
中    華    民    國   100  年    12     月    9     日
                  刑事第一庭  審判長法  官  許旭聖
                                    法  官  朱光國
                                    法  官  廖穗蓁
以上正本證明與原本無異。
如不服本判決，應於判決送達後10日內向本院提出上訴書狀（應
附繕本），並應敘述具體理由，其未敘述上訴理由者，應於上訴
期間屆滿後20日向本院內補提理由書，上訴於臺灣高等法院。
                                    書記官  許靜茹
中    華    民    國   100  年    12     月    9     日